【裁判字號】    91,上訴,2064
【裁判日期】    920325
【裁判案由】    強盜等
【裁判全文】
臺灣高等法院臺中分院刑事判決                  九十一年度上訴字第二○六四號
    上  訴  人
    即  被  告  辛○○
    指定辯護人  本院公設辯護人  甲○○
右上訴人因強盜等案件，不服臺灣台中地方法院九十一年度訴字第一一一七號中華民
國九十一年十月二十五日第一審判決（起訴案號：臺灣台中地方法院檢察署九十一年
度偵字第三七八四號），提起上訴，本院判決如左：
      主  文
原判決撤銷。
辛○○竊盜，處有期徒刑肆月。又連續意圖為自己不法之所有，攜帶兇器，以強暴至
使不能抗拒，而取他人之物，處有期徒刑柒年拾月。應執行有期徒刑捌年。
      事  實
一、辛○○於民國（下同）八十九年間曾犯竊盜及毒品危害防制條例罪，經法院分別
    判處有期徒刑五月、六月，嗣定應執行刑有期徒刑十月，於九十一年八月二十一
    日執行完畢，又於九十一年間犯毒品危害防制條例罪，經法院判處有期徒刑十月
    ，於九十一年八月二十二日接續執行，九十二年六月二十一日執行完畢（不構成
    累犯），詎辛○○因缺少代步工具，竟意圖為自己不法之所有，於九十一年二月
    九日（起訴書誤為九十一年二月十九日）上午（九時三十分以後之某時，確實時
    間不詳），在臺中縣梧棲鎮○○路○段一○八三號前，徒手竊取卯○○（起訴書
    誤為陳文佳）所有之黑色光陽豪邁ＪＹＴ─二二七號重型機車一部，得手後供己
    使用，嗣又因缺錢使用，竟另基於意圖為自己不法之所有之概括犯意，騎乘上開
    ＪＹＴ─二二七號機車攜帶所有客觀上對人體具有危害，可供兇器使用之水果刀
    一支（未扣案）於附表所列之時、地，以附表所示之方法，強盜被害人庚○○、
    寅○○、丙○○、陳珮蓉、辰○○、丑○○、癸○○、戊○○、子○○等人如附
    表所示之財物（其中子○○部分已查獲發還，其餘現款已花盡，行動電話則棄置
    於不詳地點），辛○○於強盜附表編號九子○○之財物駕駛ＪＹＴ─二二七號機
    車逃逸後，即將水果刀丟棄，嗣經子○○報警，於九十一年二月二十五日上午十
    一時四十分許，為警於臺中縣龍井鄉○○路○段三八七號前攔截逮捕，扣得被告
    當時穿著之衣物四件、布鞋一雙、安全帽一頂等物，並在被告身上左褲袋內，搜
    得子○○遭搶之現（新台幣）一千一百五十元（業經發還子○○），復於辛○○
    於臺中縣沙鹿鎮○○路古月東巷三五弄一號之住處房間內，扣得水果刀一支（非
    作案用）、海洛因一小包、注射針筒三支等物（施用毒品部分，經法院另案判決
    ），循線查知上情。
二、案經臺中縣警察局烏日分局報請臺灣臺中地方法院檢察署檢察官偵查起訴。
      理  由
一、訊據被告辛○○坦承因欲代步而於右開時地竊取卯○○所有之ＪＹＴ─二二七號
    機車之事實，核與被害人卯○○於警訊、原審及本院審理中證述相符，並有贓物
    認領保管收據在卷可參，此部分事證明確，被告竊盜犯行應堪認定，另被告辛○○雖僅供承強盜被害人寅○○一次，否認其餘強盜犯行，先辯稱：伊印象中只做
    了四件（含強盜寅○○），那幾件也不清楚，記得沒有到大甲鎮、梧棲鎮犯案，
    沒有將刀子架在被害人的脖子，警訊筆錄時是警察拿了一張紙叫伊照唸，警察是
    拿空白的筆錄讓伊簽名的，伊承認有做，但沒有做那麼多件，製作筆錄時伊因為
    有施用毒品，神智不清云云，嗣又辯稱：伊的腳於警察追捕的時候撞倒而受傷，
    在醫院的時候口頭上有講好，他們要伊承認這些案子，而他們同意讓伊醫腳，伊
  才承認的，但是事後他們馬上將伊移送地檢署，沒有按照約定讓伊開刀，他們沒
    有遵守承諾，伊也不願意全部承認云云，惟查右開強盜事實，分據被害人庚○○
    、寅○○、丙○○、陳珮蓉、辰○○、丑○○、癸○○、戊○○、子○○等人於
    警訊、偵查及本院審理中證述綦詳（詳偵查卷第二十一、二十四至二十八、三十
    至三十七、九十六、九十七、一一一、一一二、一一五、一四二、一四三、三十
    四、三十五、三十六、三十七頁及原審卷第五十六、五十七、五十九、六十頁暨
    本院卷第六十三、六十五、一二三頁），被告於警訊及偵查初訊時亦坦承有為附
    表之強盜犯行（詳偵查卷第十三至十六、第八十二至八十三頁），證人即警員黃
    吉男於本院調查時證述：被告警訊筆錄是我製作，當時是在醫院製作筆錄的，完
    全依照被告的陳述作答，因為被告說他有做但不曉得做了幾件，被害人有報案，
    我們就拿被害人報案的資料讓他念的，當時被告神智很清楚，無毒癮發作情形等
    語，另經本院勘驗被告九十一年二月二十五日下午二時十分及二月二十六日下午
    二時五十分之警訊錄音帶，發覺筆錄與錄音內容相符，就二月二十五日筆錄部分
    被告且很清楚的陳述行搶過程，有勘驗筆錄在卷可按，次查被害人庚○○等人與
    被告並無仇怨，若被告未強盜渠等財物，當無妄加誣攀之理，被害人庚○○等警
    訊指認之照片相當清楚，所述強盜者之身材與被告之身材符合（詳被告於原審所
    供身高一六二到一六三公分、体重五十二公斤左右），所述被強盜之過程相似，
    被害地點龍井、梧棲、清水、大甲與被告住處沙鹿相鄰，有地緣關係，況其中被
    害人寅○○、丙○○、戊○○、丑○○、子○○等人且記下強盜者所騎之機車車
    號，被告於偵查中且供稱機車自行竊後迄被查獲止，均自己使用，嗣後警察亦根
    據被害人子○○提供之資料查獲被告，就被告所戴之安全帽，被害人戊○○、子
    ○○證稱係黑色全罩式（詳偵查卷第一一四、一四三頁) ，被害人寅○○證稱係
    紅黑相間（詳偵查卷第二七頁），就被告行搶時所著之外套彼此之證述亦不全然
    一致，然被告為避免他人發覺而更換作案之安全帽及外套亦符常情，尚難以被告
    被查獲時所著之外套及所載之安全帽與被害人所述有不一致之情形，即為有利被
    告之認定，至被告於原審時雖另辯稱：九十一年二月二十四日在鄰居「傻臉」家
    玩牌，自上午十時至晚間十一、二時方止，然經原審傳訊被告所稱與其一齊玩牌
    之證人陳財居到庭證稱：九十一年二月二十四日有與被告一起玩牌，是從晚上九
    點玩到十一點就回家，有我、陳錦成、我舅舅一起玩，是玩無聊的，沒聽過傻臉
    是何人，我到時沒有人在玩等語，與被告所辯不合，亦難據為有利被告之認定，
    此外並有證人即警員徐明富之證述及照片六張、被害人子○○所立之贓物認領保
    管收據在卷可資佐證，本件事證已臻明確，被告所辯顯係脫卸之詞，不足採信，
    其犯行應堪認定。
二、查被告辛○○所持水果刀雖未扣案，惟據被害人等指述長約二十五至三十公分，
    為鐵質尖銳之物，客觀上顯足供兇器使用。核被告辛○○所為，係犯有刑法第三
    百二十條第一項之竊盜罪、第三百三十條第一項之加重強盜罪，被告先後九次強
    盜犯行，所為時間緊接，犯構成要件相同之罪，顯係基於概括犯意反覆為之，為
    連續犯，依刑法第五十六條之規定從得財較多之附表編號七強盜被害人癸○○一
    次論以一罪，並加重其刑，被告所犯竊盜罪與加重強盜罪間，犯意個別、構成要
    件互異，應分論併罰，公訴人認有牽連關係，尚有未洽，原審予以論罪科刑，固
    非無見，惟查原審認被告所犯上開二罪有牽連關係，與被告於本院審理時所供稱
    竊取機車係欲代步用，強盜是嗣後起意不合，尚有未洽，另原審就被告所為強盜
    僅於理由載述以一罪論，究竟從那一次犯行論罪未載明，主文即記載．．．以脅
    迫至使不能抗拒，而取他人之物，即無根據，亦有未洽，上訴人即被告上訴否認
    犯罪雖無理由，然原審判決既有如上未當之處，應由本院將其撤銷改判，爰審酌
    被告年輕力壯，不思正當工作，賺取財物，竟意圖為自己不法之所有，為前述竊
    盜、強盜之犯行及其犯罪之手段、強盜之次數、所得之財物暨犯罪後之態度等一
    切情狀，分別量處如主文第二項所示之刑，並定其應執行刑。扣案之水果刀一支
    ，係警察於逮捕被告後，前往被告住處在抽屜裡面搜得，被告堅稱並未持之作案
    ，亦與被害人子○○等人於偵查中所繪不符，尚堪採信，被告於警局初認即供稱
    作案用之水果刀已丟棄，顯已滅失，爰不予宣告沒收，至其他扣案之衣物四件、
    布鞋一雙、安全帽一頂等物，雖為被告所有，但並非專供本件犯罪使用之物，爰
    亦不宣告沒收。
三、公訴意旨另以：被告辛○○另於（一）、在九十一年二月二日下午八時三十分許
    ，在臺中縣龍井鄉○○路○段一點紅檳榔攤，持其所有可供兇器使用之水果刀一
    支，佯向檳榔攤店員己○○購物，待被害人己○○轉身入店內取物時，辛○○再
    持水果刀尾隨入檳榔攤內，抵住己○○之脖子，喝令將錢交出，至己○○不能抗
    拒而強取店內現金二萬五千元（即起訴書附表編號一部分）。（二）於九十一年
    二月十日上午十一時，在臺中縣龍井鄉○○路○段念念不忘檳榔攤，以同樣手法
    使被害人丁○○（起訴書誤為李素真）不能抗拒，而強取店內現金五千四百六十
    元（即起訴書附表編號四部分）。(三)於九十一年二月二十四日下午七時四十分
    許，在臺中縣大甲鎮○○路○段二六二號金錢貓檳榔攤，持水果刀以強暴之方法
    命壬○○打開抽屜，強盜一萬一千元，因認被告辛○○另犯有刑法第三百三十條
    第一項之罪嫌云云。按犯罪事實應依證據認定之，無證據不得推定其犯罪事實，
    刑事訴訟法第一百五十四條定有明文，認據被告堅決否認犯此部分罪行，經查：
（一）被告用以作案之ＪＹＴ─二二七號重型機車，被害人卯○○係於九十一年二月
      九日上午九時三十分置於臺中縣梧棲鎮○○路○段一○八三號前（其工作之餐
      廳大門口），上班期間未出來察看，至下午四時許欲騎用時發覺失竊等情，業
      據被害人卯○○於警訊及本院九十一年十月二日審理時指述甚詳，卯○○於本
      院且證述：失竊前機車未借他人使用等語，公訴人所指被告強盜己○○之日期
      ，係九十一年二月二日，彼時被告尚未竊得ＪＹＴ─二二七號重型機車，自無
      從騎乘該機車犯案，而本件並無其他證據，足認被告曾騎該機車以外之機車作
      案，此部分自不能認定係被告所為。
（二）經原審法院向烏日分局龍井分駐所調閱被害人丁○○於甫遭搶時之警訊筆錄，
      發覺被害人丁○○於九十一年二月十日警訊中明確陳稱：「（嫌犯所騎）該機
      車有一個英文字Ｈ，而後面數字為七．．．等語，而被告竊得用以作案之機車
      車號為「ＪＹＴ─二二七」號，其中並無「Ｈ」之字母，又該日警察提示另案
      嫌犯王欽雨口卡照片供被害人丁○○指認，被害人丁○○明確指稱係「王欽雨
      」對其強盜等語（詳臺中縣警察局烏日分局九十一年六月二十八日烏警刑字第
      ○九一○三三七七八○○號函所附警訊筆錄），此部分亦不能認定係被告所為
      。
（三) 經原審法院向大甲分局大甲派出所調閱被害人壬○○甫遭搶時報案之警訊筆錄
      ，據壬○○於九十一年二月二十四日警訊時陳稱：該男子頭戴黑色全罩式安全
      帽，著黑色外套，騎一部黑色機車，車號我看不清楚，因該男子行搶時安全帽
      未拿下來，所以我不太認得等語（見原審卷第五十九、六十頁），自難以被害
      人嗣後於九十一年二月二十五日警訊中所稱：警方所提供之辛○○照片及ＪＹ
      Ｔ─二二七機車確係強盜之歹徒等語，即認被告犯本件強盜案件。此外且查無
      其他積極證據足認被告有為此三部分之犯行，尚難以被告於警訊所為之與客觀
      事實不符之自白，即認被告犯此部分之罪，因此部分與右開判決之強盜罪部分
      有連續犯之裁判上一罪之關係，爰不另為無罪之諭知。
四、據上論斷，應依刑事訴訟法第三百六十九條第一項前段、第三百六十四條、第二
    百九十九條第一項前段、刑法第五十六條、第三百二十條第一項、第三百三十條
    第一項、第五十一條第五款、罰金罰鍰提高標準條例第一條前段，判決如主文。
    本案經檢察官乙○○到庭執行職務。
中      華      民      國    九十二     年      三       月   二十五   日
                                   臺灣高等法院臺中分院刑事第九庭
                                         審判長法  官  陳  筱  珮
                                               法  官  吳  重  政
                            法  官  康  應  龍
右正本證明與原本無異。
強盜部分得上訴。
如不服本判決應於收受送達後十日內向本院提出上訴書狀，其未敘述上訴之理由者並
得於提起上訴後十日內向本院補提理由書（均須按他造當事人之人數附繕本）。
                                               書記官  黃  薰  慧
中      華      民      國    九十二     年      三       月   二十六   日
                                                                        Ｉ
┌──┬──────┬──────┬────┬──────────────────────────────┐
│編號│ 時      間 │ 地      點 │被 害 人│    犯   罪    方    法    及    所    得    財    物       │
├──┼──────┼──────┼────┼──────────────────────────────┤
│ 一 │九十一年二月│臺中縣梧棲鎮│庚○○  │騎ＪＹＴ－２２７號贓車前往上址，先稱要購買檳榔，後又稱要買飲│
│    │九日中午十二│港埠路一段九│        │料，旋即進入檳榔攤內，於庚○○轉身拿飲料時，持帶之水果刀一│
│    │時三十分許  │八○巷口玻璃│        │支架在庚○○脖子上，告訴庚○○搶，致庚○○不能抗拒打開抽屜│
│    │            │船檳榔攤    │        │，辛○○即取新臺幣三千元騎機車逃離。                      │
├──┼──────┼──────┼────┼──────────────────────────────┤
│ 二 │九十一年二月│臺中縣龍井鄉│寅○○  │騎ＪＹＴ－２２７號贓車前往上址，先稱要購買檳榔，又稱要買維士│
│    │九日下午七時│中華路一段一│        │比，旋即跟寅○○進入檳榔攤內，並取出帶之水果刀一支指著蔡雅│
│    │許          │點紅檳榔攤  │        │琪脅迫寅○○將錢交出，致寅○○不能抗拒，嗣辛○○即動手取蔡│
│    │            │            │        │雅琪原本即置於桌子上塑膠盒內之現款新臺幣六千五百元後騎機車逃│
│    │            │            │        │逸。                                                        │
├──┼──────┼──────┼────┼──────────────────────────────┤
│ 三 │九十一年二月│臺中縣龍井鄉│丙○○  │騎ＪＹＴ－２２７號贓車前往上址，先稱要購買檳榔，又稱要購買飲│
│    │十三日上午十│中華路一段奇│        │料維他露，旋跟丙○○進入檳榔攤內，趁丙○○拿維他露時取出帶│
│    │一時三十分許│姬檳榔攤    │        │之水果刀一支抵住丙○○之脖子，命丙○○將錢交出，致丙○○不能│
│    │            │            │        │抗拒，告知錢在櫃台，辛○○即押丙○○至櫃台，並取櫃台上之現│
│    │            │            │        │款新臺幣二千元後，騎機車逃逸。                              │
├──┼──────┼──────┼────┼──────────────────────────────┤
│ 四 │九十一年二月│臺中縣清水鎮│陳珮蓉  │騎ＪＹＴ－２２７號贓車至上址，先稱要買檳榔，又稱要買飲料，旋│
│    │十五日上午十│中華路咬我檳│        │進入檳榔攤內，於陳珮蓉轉身拿飲料時，取出帶之水果刀一支抵住│
│    │時許        │榔攤        │        │陳珮蓉之腰部，稱搶命陳珮蓉將錢交出，致陳珮蓉不能抗拒，打開│
│    │            │            │        │抽屜交付新臺幣六千元，得手後即騎機車逃逸。                  │
├──┼──────┼──────┼────┼──────────────────────────────┤
│ 五 │九十一年二月│臺中縣大甲鎮│辰○○  │騎ＪＹＴ－２２７號贓車至上址，先稱要買香菸，又稱要買維士比飲│
│    │二十日上午九│中山路一段一│        │料，旋即進入檳榔攤內，並取出帶之水果刀一支抵住辰○○之腰部│
│    │時許        │八一號小么妹│        │，命辰○○將錢交出，致辰○○不能抗拒，告知錢在抽屜內，辛○○│
│    │            │檳榔攤      │        │即自行打開抽屜拿取現款新臺幣一千元及辰○○所有之０９２６－３│
│    │            │            │        │２２５０４號摩托羅拉行動電話一支，得手後即騎機車逃逸。      │
├──┼──────┼──────┼────┼──────────────────────────────┤
│ 六 │九十一年二月│臺中縣龍井鄉│丑○○  │騎ＪＹＴ－２２７號贓車至上址，先稱要買香菸，又稱要買飲料，旋│
│    │二十一日上午│中華路一段明│        │即進入檳榔攤內，並取出帶之水果刀一支抵住丑○○之脖子，命湯│
│   │九時五十分許│海檳榔攤    │        │小瑩將錢交出，致丑○○不能抗拒，告知錢放在抽屜內，辛○○即打│
│    │            │            │        │開抽屜取現款新臺幣四千元後即騎機車逃逸。                  │
├──┼──────┼──────┼────┼──────────────────────────────┤
│ 七 │九十一年二月│臺中縣大甲鎮│癸○○  │騎ＪＹＴ－２２７號機車至上址，稱要購買維士比，並進入檳榔攤內│
│    │二十一日下午│中山路一段三│        │，於癸○○拿維士比時，取出帶之水果刀一支抵住癸○○手臂，命│
│    │七時三十分許│○九號燒的感│        │癸○○打開抽屜，致癸○○不能抗拒打開抽屜，辛○○即動手取現│
│    │            │覺檳榔攤    │        │款新臺幣一萬五千元許，得手後即騎機車逃逸。                  │
├──┼──────┼──────┼────┼──────────────────────────────┤
│ 八 │九十一年二月│臺中縣清水鎮│戊○○  │騎ＪＹＴ－２２７號贓車至上址，先稱要買飲料，又稱要買香菸，並│
│    │二十四日上午│中華路祝福加│       │進入檳榔攤內，於戊○○轉身時，先拉住戊○○的手，再取出帶之│
│    │十一時五十分│油站附近，洗│        │水果刀一支抵住戊○○之腰部，命戊○○將錢交出，致戊○○不能抗│
│    │許          │涮涮檳榔攤  │        │拒，打開抽屜，辛○○即動手取現款新臺幣六千五百元許，得手後│
│    │            │            │        │即騎機車逃逸。                                              │
├──┼──────┼──────┼────┼──────────────────────────────┤
│ 九 │九十一年二月│臺中縣龍井鄉│子○○  │騎ＪＹＴ－２２７號贓車至上址，先稱要買香菸，又稱要買飲料，並│
│    │二十五日上午│中華路一段金│        │進入檳榔攤內，旋取出帶之水果刀一支指著子○○，命子○○將錢│
│    │十一時許    │雙喜檳榔攤  │        │交出，致子○○不能抗拒打開抽屜，辛○○即動手取現款新臺幣一│
│    │            │            │        │千一百五十元，得手後即騎機車逃逸。                          │
└──┴──────┴──────┴────┴──────────────────────────────┘
                                                                    Ｉ


司法院資訊處製作；財團法人民間司法改革基金會備份。
